臺灣臺中地方法院交通事件裁定　　　　94年度交聲更字第24號
原處分機關　交通部公路總局臺中區監理所
異　議　人
即受處分人　甲○○
上列受處分人因違反道路交通管理處罰條例案件，對於交通部公
路局臺中區監理所民國九十四年一月二十八日所為之處分（中監
違字第裁六○－ＧＢ0000000號裁決書）聲明異議，並不
服本院民國九十四年六月三十日第一審裁定（九十四年度交聲字
第一四三號），提起抗告，經臺灣高等法院臺中分院於民國九十
四年九月十三日撤銷原第一審裁定，發回更審（九十四年度交抗
字第四七四號），本院裁定如下：
    主  文
原處分關於甲○○違反領有機器腳踏車駕駛執照駕駛小型車之規
定，處罰鍰新臺幣一萬二千元部分撤銷。
前項撤銷部分，甲○○不罰。
其餘異議駁回。
    理  由
一、原處分機關交通部公路總局臺中區監理所係以：異議人即受
    處分人甲○○所有之車牌號碼Ｒ五－七六一八號自用小客車
    ，於民國九十二年九月六日十二時四十五分許，在臺中市○
    ○○街一四三號前，因「領有機器腳踏車駕駛執照駕駛小型
    車」、「使用註銷之牌照行駛」等交通違規事由，依道路交
    通管理處罰條例第二十一條第一項第二款、第十二條第一項
    第四款、第二項之規定，裁處受處分人罰鍰新臺幣（下同）
    二萬二千八百元，並牌照扣繳。
二、本件聲明異議意旨略以：伊並無小客車駕駛執照，所以並未
    駕車行經舉發通知單上所記載之違規地點，而違規當時伊之
    汽車是借給弟媳楊淑君使用，且楊淑君當時亦確實有到舉發
    通知單上所載述之地點，爰聲明異議等語。
三、按汽車有使用註銷之牌照行駛者，處汽車所有人三千六百元
    以上一萬零八百元以下罰鍰；而汽車駕駛人，持機器腳踏車
    駕駛執照，駕駛小型車者，處六千元以上一萬二千元以下罰
    鍰，道路交通管理處罰條例第十二條第一項第四款、第二十
    一條第一項第二款分別定有明文。是以本件「使用註銷之牌
    照行駛」交通違規事由係處罰汽車所有人；而「持機器腳踏
    車駕駛執照駕駛小型車」部分則為處罰汽車駕駛人，二者受
    罰主體並非相同。另原處分機關雖將違反上開相異規定之處
    罰主文合併記載為罰鍰二萬二千八百元，並牌照吊銷，惟前
    揭規定之法定最高額罰鍰分別為一萬零八百元、一萬二千元
    ，合計金額適為二萬二千八百元，即與上開處罰主文所示相
    同；而牌照扣繳之規定亦係規定於道路交通管理處罰條例第
    十二條第二項，乃針對「使用註銷之牌照行駛」違規事由之
    附加處罰，足認受處分人違反上開規定之處罰結果仍屬可分
    ，本院自得就原處分為部分撤銷、部分維持之裁定，合先敘
    明。
四、經查：受處分人所有之車牌號碼Ｒ五－七六一八號自小客車
    ，於九十二年九月六日十二時四十五分許，確實停放於臺中
    市○○○街一四三號前而為警舉發違規等情，業據證人楊淑
    君、當日舉發本件交通違規之警員陳和銘到庭證述綦詳。而
    依證人陳和銘證稱：「當時我在巡邏，接到民眾報案，說有
    併排停車妨害交通，我才轉到五權八街一四三號前，發現這
    部車，我到現場時，車上沒有人，我準備逕行舉發，向無線
    電台查證車籍資料，叫拖吊車來拖吊，大樓就走出二個小姐
    ，其中就是有點像在場的楊淑君，她出來說是她的，我就請
    她出示證件，對方說她沒有帶證件，我就請她敘述她的資料
    ，她敘述就與我開紅單資料（即甲○○之資料）一樣。我開
    完單後，就請在場的甲○○簽名，但是她不簽，我就寫拒簽
    ，才離開，是甲○○先走，我才走。」等語，核與證人楊淑
    君所稱：確有駕車至上開處所並拒簽罰單等情相符。矧證人
    陳和銘與受處分人及證人楊淑君均不相識，又無怨隙，衡情
    應無刻意設詞偏袒受處分人之必要，所為證詞至為可採。則
    證人陳和銘於舉發本件違規當時所見之汽車駕駛人，亦係貌
    似證人楊淑君之人，而與受處分人之長相有別，足徵受處分
    人前揭所辯：該車係借予弟媳楊淑君使用等語，應非子虛，
    堪可採信。另經本院向交通部公路總局臺中區監理所查詢車
    號Ｒ五－七六一八號自小客車之歷次違規資料，發現該車曾
    於九十四年九月二十四日因交通違規再次遭警攔停舉發，而
    依當時汽車駕駛人之身分證號轉向法務部戶役政連結作業系
    統查證結果，該汽車駕駛人即為證人楊淑君之夫黃培源，有
    交通部公路總局臺中區監理所九十四年十月二十日中監自字
    第○九四○○七六四六七號函檢附之違規查詢報表、個人戶
    籍資料各一份可證，益見該部違規自小客車確實處於證人楊
    淑君或其夫婿黃培源之支配使用狀態無訛。則受處分人既非
    該車之實際駕駛人，原處分機關就「持機器腳踏車駕駛執照
    駕駛小型車」部分裁處受處分人罰鍰一萬二千元，即非適法
    ，原處分關於上開違法部分應予撤銷，並由本院另為受處分
    人不罰之諭知。至於「使用註銷之牌照行駛」部分之違規事
    由，既係處罰汽車所有人，受處分人無視於該車欠繳罰款而
    易處逕行註銷牌照之事實，卻仍同意將車借予楊淑君使用，
    未善盡汽車所有人之管理義務，應受歸責。從而，原處分機
    關就此部分援引道路交通管理處罰條例第十二條第一項第四
    款、第二項之規定，裁處汽車所有人即受處分人罰鍰一萬零
    八百元，並牌照扣繳，自無違誤。受處分人此部分之異議為
    無理由，應予駁回。
五、又前揭違規時、地實際駕駛上開自小客車之楊淑君，有無涉
    及未帶駕照及行車執照之違規行為，則由原處分機關另行依
    法裁處，附此敘明。
六、據上論斷，應依道路交通管理處罰條例第八十七條第二項、
    道路交通案件處理辦法第十九、第二十條，裁定如主文。
中　　華　　民　　國　　94　　年　　11　　月　　30　　日
                    交通法庭    法  官  高文崇
上正本證明與原本無異。
如不服本裁定，應於送達後五日內，向本院提出抗告狀。
                                書記官  林淑慧
中　　華　　民　　國　　94　　年　　11　　月　　30　　日
